【裁判字號】    99,重訴,1081
【裁判日期】    991220
【裁判案由】    債務不履行損害賠償
【裁判全文】
臺灣臺北地方法院民事判決            99年度重訴字第1081號
原      告  游泰隆
訴訟代理人  梁穗昌律師
被      告  華威聯合股份有限公司
法定代理人  方財源
訴訟代理人  吳任偉律師
            陳淑芬律師
上列當事人間請求債務不履行損害賠償事件，本院於民國九十九
年十二月八日言詞辯論終結，判決如下：
    主  文
被告應給付原告新台幣玖佰捌拾貳萬玖仟貳佰陸拾壹元，及自民
國九十九年六月二十四日起至清償日止，按年息百分之五計算之
利息。
訴訟費用新台幣玖萬捌仟佰壹拾柒元由被告負擔。
本判決於原告以新台幣佰貳拾柒萬柒仟元為被告供擔保後，得
假執行；但被告以新台幣玖佰捌拾貳萬玖仟貳佰陸拾壹元為原告
預供擔保，得免為假執行。
    事實及理由
一、原告起訴主張：兩造於民國九十四年七月十三日簽訂合作興
    建房屋契約書（下稱合建契約），由原告提供坐落台北市○
    ○區○○段二小段二○八地號，面積一一八平方公尺土地全
    部交由被告興建大樓，約定原告按提供土地占全部建築土地
    七九四平方公尺之比例，分取全部建築房屋面積百分之六三
    ．五之房地，惟被告擅自變更設計圖，將一樓原應由原告分
    得之面積、位置恣為變更縮減，兩造乃於九十六年十月三十
    日簽訂協議書，約定原告至少分配房屋面積為一樓二四．○
    五坪、二樓六九．九二坪、十二及十三樓一五八．三四坪，
    總計二五二．三一坪，分配不足找補方式為一樓每坪新台幣
    （下同）一百三十萬元、二樓每坪六十五萬元、十二及十三
    樓每坪五十五萬元，並無變更前述房地分配比例，此觀該協
    議書第一條重申合建契約第二條房地分配比例、第七條約定
    分配核算及補貼方式自明，嗣兩造合建大樓建築完成，全部
    房屋面積為九三七○．八六平方公尺，依前開分配比例計算
    結果，原告應分取房屋面積八八四．三三平方公尺即二六七
    ．五一坪（9370.86平方公尺×118/794×63.5/100×0.3025
    ），惟原告僅分得二五三．○四坪，不足一四．四七坪，被
    告應依前揭協議書約定找補方式，給付原告九百三十九萬三
    千九百四十四元（130萬元×14.47坪×24.05/252.31＋65萬
    元×14.47坪×69.92/252.31＋55萬元×14.47坪×158.34/2
    52.31 ），另被告將其分得房地出售原告，原告貸款六千七
    百六十七萬元給付價金，被告則出具切結書承諾補貼原告貸
    款撥付日起至交屋日止之利息，經計算總計四十三萬五千三
    百十七元之利息迄未給付，為此依前揭協議書第七條、民法
    第二百二十七條規定及被告出具之切結書提起本訴，請求被
    告給付坪數減少之價金及應補貼之利息。並聲明：被告應給
    付原告九百八十二萬九千二百六十一元，及自起訴狀繕本送
    達翌日起至清償日止，按年息百分之五計算之利息，並願供
    擔保請准宣告假執行等語。
二、被告則以：兩造於九十四年七月十三日簽訂合建契約後，因
    建築法規限制或建築師設計規劃等因素，另於九十六年十月
    三十日協商並補充簽訂協議書，依該協議書第三條之約定，
    已更改原契約第二條之約定內容，將原告得分取之房屋面積
    確定為一樓二四．○五坪、二樓六九．九二坪、十二及十三
    樓一五八．三四坪，總計二五二．三一坪，並於協議書第六
    條、第七條約定，倘若發生日後權狀登記面積，有少於協議
    書所確定應給付原告二五二．三一坪之房屋面積，且超過百
    分之一以上者，被告始就超過百分之一至百分之三部分，依
    一樓每坪一百三十萬元、二樓每坪六十五萬元、十二及十三
    樓每坪五十五萬元方式找補原告，是原告依原合建契約自行
    計算之分算方式，因合建契約第二條已被協議書第三條所變
    更取代，而無適用之餘地，實際上被告已給付原告房屋面積
    二五三．○四坪，已多給原告房屋面積○．七三坪，要無該
    協議書第六條之適用，原告主張該協議書第三條約定係其至
    少分得之坪數云云，並不足採，此觀該條文文字，並無使用
    原告至少可分取等字樣之保留式用語，與兩造合建契約第二
    條手寫文字使用至少之面積坪數用語不同，及被告另以優惠
    價格出售被告所分取之房地，以對原告之善意回應可知，是
    原告曲解協議書之內容，進而向被告請求找補，要無理由，
    另原告向被告購買房地應給付價金六千七百六十七萬元，被
    告同意補貼原告自貸款撥付日起至交屋日止之利息，原告計
    算為四十三萬五千三百十七元，被告不爭執尚未給付。為此
    聲明：駁回原告之訴及其假執行之聲請，如受不利之判決，
    願供擔保請宣告免為假執行等語置辯。
三、兩造不爭執事項：
  (一)兩造於九十四年七月十三日簽訂合建契約，契約第二條約定
    原告按其提供土地占全部建築土地比例，分取全部建築房屋
    面積百分之六三．五之房地，嗣兩造合建大樓建築完成，全
    部房屋面積為九三七○．八六平方公尺，依前開分配比例計
    算結果，原告應分取房屋面積為八八四．三三平方公尺即二
    六七．五一坪。
  (二)兩造另於九十六年十月三十日簽訂協議書，協議書第三條約
    定原告分取房屋面積，一樓二四．○五坪、二樓六九．九二
    坪、十二及十三樓一五八．三四坪，總計二五二．三一坪，
    第六條約定分配不足找補方式一樓每坪一百三十萬元、二樓
    每坪六十五萬元、十二及十三樓每坪五十五萬元，百分之一
    以內互不找補，超過百分之一以上至多找補百分之二。
  (三)原告實際分得房屋面積為二五三．○四坪，若依原告主張之
    合建契約第二條約定比例，確有不足一四．四七坪，再依兩
    造協議書約定找補方式，計算結果為九百三十九萬三千九百
    四十四元，若依被告主張之協議書第三條約定原告分取坪數
    ，被告已超給原告○．七三坪。
  (四)被告曾因原告給付房屋價金之貸款，出具切結書承諾補貼原
    告該貸款自貸款撥付日起至交屋日止之利息，經計算該利息
    為四十三萬五千三百十七元，被告尚未給付原告。
  (五)以上除為兩造互不爭執外，並有原告提出之合作興建房屋契
    約書、協議書、建坪計算明細表、原告建物所有權狀、被告
    切結書及利息繳款收據等件影本為證。
四、惟原告主張之上揭被告應給付其不足約定坪數之價金九百三
    十九萬三千九百四十四元等情，則為被告所否認，並以前揭
    情辭置辯。是本件兩造間之爭點在於：兩造究竟有無以協議
    書第三條約定變更原合建契約第二條約定之原告分取房屋面
    積比例？按解釋契約，應探求當事人立約時之真意，而探求
    當事人之真意，本應通觀契約全文，並斟酌訂立契約當時及
    過去之事實暨交易上之習慣，依誠信原則，從契約之主要目
    的及經濟價值等作全般之觀察，不得拘泥於所用之詞句，如
    契約之文字已表示當事人之真意無需別事探求者，不得捨契
    約文字而為曲解，茍契約文字文義不明，自有以過去事實及
    其他一切證據資料為斷定標準，以探求當事人立約當時之真
    意何在之必要，民法第九十八條定有明文，最高法院並著有
    七十九年台上字第一七七八號、八十年台上字第一五四一號
    判例足參。經查，兩造簽訂之前揭協議書第三條固有原告分
    取房屋面積總計為二五二．三一坪之記載，惟兩造並於該協
    議書第一條約定「依本約（按指合建契約）第二條約定，甲
    方（按指原告，下同）合建分配房地之比例，以甲方提供合
    建土地.....抽取63.5%（自一樓往上分取），乙方（按指被
    告，下同）抽取36.5%（自頂樓往下分取）.....」等語（見
    本院卷第二十七頁），更於協議書第七條明文「於大樓完成
    所有權第一次登記之日起二個月內，乙方應將大樓全部產權
    登記內容及依第一條所載本約原約定甲方可取得之建物容積
    及樓地板面積予以核對，並以書面告知甲方，如甲方依本協
    議書第三條所分取之房屋面積少於上開約定面積，乙方應依
    本協議書第六條所約定之單價補貼甲方....」等語（見本院
    卷第二十九頁至第三十頁）明確，復於協議書第六條約定「
    .....雙方面積誤差之找補，一樓每坪130萬，二樓每坪65萬
    ，十二、十三樓每坪55萬相互找補....」等語（見本院卷第
    二十九頁）。是已明文被告應依該協議書第一條原告分取百
    分之六三．五之約定，核對原告可取得之房屋面積並以書面
    告知，若原告依該協議書第三條所分取總計二五二．三一坪
    之房屋面積，少於上開第一條約定百分之六三．五之房屋面
    積，被告應依該協議書第六條所約定一樓每坪一百三十萬元
    、二樓每坪六十五萬元、十二及十三樓每坪五十五萬元之單
    價補貼原告等情，甚為明確，且兩造於該協議書就原告分取
    房屋比例百分之六三．五之約定，列於開宗明義之第一條，
    若兩造當時訂約真意係在確定原告分取房屋之面積限於第三
    條所列坪數，殊無再以第一條重申與兩造合建契約第二條相
    同約定比例之必要，亦無於第七條明文以第六條所約定之單
    價找補之必要，是依該協議書明白表示之文字、條文前後排
    列體例及前後條文之關聯性，足認兩造並無以該協議書第三
    條約定變更兩造合建契約第二條約定之原告分取房屋面積比
    例，被告所辯，不足採信。
五、綜上所述，兩造並未以協議書第三條變更原告分取房屋面積
    之比例，原告分取房屋面積比例仍應按兩造合建契約第二條
    之約定為百分之六三．五，計算結果原告分取房屋面積為二
    六七．五一坪，惟實際僅分得房屋面積二五三．○四坪，不
    足一四．四七坪，依兩造協議書約定找補方式計算結果，被
    告應找補金額為九百三十九萬三千九百四十四元，另被告尚
    欠原告補貼利息四十三萬五千三百十七元尚未給付。從而，
    原告依兩造間合建契約及切結書約定之法律關係，訴請被告
    給付其九百八十二萬九千二百六十一元，及自起訴狀繕本送
    達翌日即九十九年六月二十四日起至清償日止，按年息百分
    之五計算之利息，為有理由，應予准許。
六、本件事證已臻明確，兩造其餘主張陳述及所提之證據，與判
    決結果不生影響，爰不一一另行論述，附此敘明。
七、兩造陳明願供擔保聲請宣告假執行或免為假執行，經核均無
    不合，爰分別酌定相當之擔保金額，予以准許。
八、據上論結，本件原告之訴為有理由，依民事訴訟法第七十八
    條、第三百九十條第二項、第三百九十二條第二項，判決如
    主文。
中    華    民    國    99    年    12    月    20    日
                  民事第一庭    法  官  劉台安
以上正本係照原本作成
如對本判決上訴，須於判決送達後二十日內向本院提出上訴狀。
如委任律師提起上訴者，應一併繳納上訴審裁判費。
中    華    民    國    99    年    12    月    20    日
                                書記官  曹瓊文

司法院資訊處製作；財團法人民間司法改革基金會備份。
